【裁判字號】    89,上,847
【裁判日期】    891206
【裁判案由】    返還保證金
【裁判全文】
臺灣高等法院民事判決  八十九年度上字第八四七號
    上  訴  人  千煒通訊股份有限公司
    法定代理人  陳基昇
    訴訟代理人  姜明遠律師
    被 上訴 人  銳特機電股份有限公司
                            設台北縣泰山鄉○○路六六之一號
    法定代理人  高文旆      住台北縣三重市○○路○段六０九巷十四號三樓之七
    訴訟代理人  洪三財律師
右當事人間返還保證金事件，上訴人對於中華民國八十九年三月二十九日臺灣士林地
方法院八十八年度訴字第五四○號第一審判決提起上訴，本院判決如左：
    主    文
上訴駁回。
第二審訴訟費用由上訴人負擔。
    事    實
甲、上訴人方面：
一、聲明：(一)原判決廢棄。(二)駁回被上訴人在第一審之訴。
二、陳述：除與原判決記載相同者外，補稱略以：
（一）緣本件被上訴人係依兩造所立切結書訴請上訴人返還保證金，惟依系爭切結書
      所載必以「驗收」為返還保證金之停止條件，而「驗收」之定義依被上訴人之
      主張亦必須「點收機器設備」及「試驗機器能否運作」，是以，本件保證金應
      否返還自須以上訴人是否確有驗收合格為前提。被上訴人起訴請求上訴人返還
      保證金，自應就上訴人確有實際驗收合格乙節負舉證責任。
（二）查本件買賣標的物係價值新台幣二千萬元以上全自動化生產設備，不但極為精
      密且操作過程繁複，依經驗法則如欲驗收如此複雜且昂貴之機器設備，勢必逐
      項測試且將測試結果逐一登載，以確立驗收合格之憑據。乃被上訴人僅以乙紙
      「驗收單」即欲證明被上訴人業已驗收完成，實與系爭切結書所定之「實質驗
      收」不符，自不能認被上訴人已盡舉證之責。況上訴人於原審已提出系爭切結
      書後所附「目前銳特尚未完成之問題」共有十五項之多，足認兩造於書立切結
      書時確就該機器設備之缺失均有認知，被上訴人苟未能證明上開問題均已解決
      ，豈能如原審所認定已驗收完成而應返還保證金？
（三）被上訴人主張若未經上訴人驗收完成，上訴人何以甘付貨款？實則，本件係因
      上訴人買賣價金以中興銀行不可撤銷信用狀給付，上訴人既收受買賣標的物之
      交付，為顧及商譽信用及被上訴人再三要求下，始同意先行給付買賣價金。然
      正因系爭買賣標的物問題叢生，未能驗收，始有本件被上訴人據以請求之「切
      結書」產生。尤以依該切結書之附件明白顯示，於立書日即八十七年九月二十
      四日尚有至少十五項之問題未能解決，且其中所列「1.板子碰撞、12.、低速時
      卡板、13.包裝完成品送入後時常卡板、14.供料站第２站與第５站卡住、15.、生
      產線中間板子太多會造成卡板現象」等項目均在在影響全自動化生產設備之操
      作流程，事關整套機器設備能否順利運行，上訴人自無法認同，被上訴人明知
      瑕疵明顯且鉅，為求順利取得價金，竟甘於另行交付上訴人新台幣二百二十九
      萬五千元而成立系爭契約，並約定於「工作結束順利驗收」後取回，然被上訴
      人迄未能證明前開瑕疵業已解決且上訴人確已驗收無誤。
（四）證人張明豐係被上訴人公司股東，證人張建榮係被上訴人公司員工，證言本有
      偏頗之虞，且證人張明豐於原審證稱「我們九月初就安裝完成」與系爭切結書
      係於九月廿四日始立明顯不符，足認該證人所言不實。又證人張建榮雖於原審
      證稱「九月底就驗收完畢」，然依該證人庭呈資料觀之，就系爭機器設備問題
      點及解決方式均有明顯記載，何以本件「驗收單」卻全無記載？另依被上訴人
      公司於八十八年元月十八日之傳真資料「驗收問題明細表」仍有軟體操作不清
      及板子卡住等多項問題未能解決，更足認定證人張建榮所證不實，且益證前開
      「驗收單」僅係上訴人為使被上訴人順利向中興銀行領取價金之用，與驗收合
      格無關，被上訴人主張前開驗收單係於八十七年九月廿八日所立，既未能舉證
      與事實相符，亦與本件請求返還保證金事件無關。
三、證據：援用原審證據。
乙、被上訴人方面：
一、聲明：駁回上訴
二、陳述：除與原判決記載相同者外，補稱略以：
（一）按上訴人指摘原判決不當，其理由無非主張被上訴人提出之驗收單不足以證明
      系爭機器設備已完成驗收，且於被上訴人證明系爭切結書後所附之問題均已解
      決前，尚難認已驗收完成而應返還保證金云云。
（二）惟查系爭買賣合約書既約定：甲方應於貨到五天內驗收，如逾期未驗收或因甲
      方原因，無法讓乙方安裝或試車，而致逾期時與乙方無關，視同驗收完成，甲
      方應依約如期付款給乙方，不得藉故推諉。則就上訴人所謂系爭機器瑕疵致無
      法驗收完成乙節，依法自應由上訴人負舉證責任。至於系爭切結書，乃本於系
      爭買賣契約而來，縱認其係保證金契約，亦有前開約定之適用。是故上訴人迄
      無法舉證系爭機器有何瑕疵致無法完成驗收，徒空言主張未完成驗收云云，於
      法顯不足採。況且上訴人在八十七年九月二十四日簽立系爭切結書之後，業於
      八十七年九月二十八日指示開立驗收單，而未作任何保留，足證被上訴人已完
      成系爭切結書後所列之工程項目，且經上訴人完成驗收無疑。
（三）次查被上訴人於八十七年九月間依約完成交貨，並經上訴人完成驗收在案，就
      此有上訴人指示開立之驗收單在卷可稽，不容上訴人空言否認。另系爭機器設
      備業經上訴人完成驗收乙節，亦經證人張明豐、張建榮於原審證實在案，更足
      證系爭機器設備已驗收完成無疑。是故縱認應由被上訴人證明驗收完成，被上
      訴人亦已盡舉證責任。上訴人空言主張系爭機器設備精密且操作過程繁複，其
      驗收依經驗法則必逐項測試並登載測試結果，以確立驗收合格之憑據，被上訴
      人僅提出驗收單，與系爭切結書所定之實質驗收不符，不能認已盡舉證之責云
      云，迄未舉證以實其說，於法自無可採。
（四）上訴人於驗收系爭機器設備後，即依約給付全部買賣價金，茍如上訴人所言系
      爭機器設備未驗收完成，則上訴人又怎會給付全部買賣價金予被上訴人，故上
      訴人之主張有違一般經驗法則。況且系爭機器設備已由上訴人自八十七年九月
      間使用迄今，達二年餘之久，若尚未完成驗收，上訴人豈能如此長期使用系爭
      機器。
（五）系爭機器設備之驗收項目，僅以完成系爭切結書後所列之工程項目為限，此亦
      為上訴人所自認，故被上訴人於完成該切結書後所列之工程項目後，即屬驗收
      完成。而上訴人於八十七年九月二十八日開具驗收單之後，即未再提出切結書
      所列之問題，此參以上訴人驗收記錄及傳真文件，均無相同問題自明。另上訴
      人於八十八年二月八日亦傳真予被上訴人表明可以付款，就此有傳真函在卷可
      稽，更足證被上訴人早已完成相關項目，並經驗收完成無疑。
（六）再查系爭切結書後所列之工程項目，均屬單純輕微之問題，僅稍作修改或調整
      即可，並非複雜，亦不需耗費大量時間，此觀其上所載之問題原因、解決方式
      及完成期限自明。而被上訴人急於早日領取貨款，自當於簽立系爭切結書後加
      速趕工完成各項目，再由上訴人於八十七年九月二十八日完成驗收。另參以系
      爭切結書載明驗收完成後，被上訴人才需派員至上訴人處駐廠，及教導上訴人
      維修與保養，而被上訴人曾指派證人張建榮至被上訴人處駐廠達四個月之久，
      協助各項操作及問題點處理，並教導各項設備維修與保養，就此業經證人張建
      榮於原審證實在案，益足證被上訴人確已完成相關項目，並經上訴人驗收完成
      。
（七）被上訴人否認系爭機器設備有所謂瑕疵不能順利運作之情形，上訴人空言主張
      系爭機器設備有瑕疵而不能順利運作，迄未舉證以實其說。上訴人雖於原審提
      出所謂之驗收記錄及傳真文件，據以主張系爭機器設備尚有多項缺失而未完成
      驗收云云，惟上訴人並未舉證該驗收紀錄及傳真文件為真正，於法已難憑信，
      且細究其內容，均屬操作不良之問題，並不在系爭機器設備完工後驗收項目之
      內，故縱認上訴人所主張之瑕疵而無法順利運作為真正，亦與完成驗收無涉。
三、證據：援用原審提出之證據。
    理    由
一、兩造爭執要旨
    本件被上訴人於原審起訴主張：上訴人與被上訴人於八十七年七月十六日買賣契
    約，由上訴人向被上訴人購買生產輸送設備一套，其後於八十七年九月二十四日
    書立切結書，約定由被上訴人給付上訴人新台幣二百二十九萬五千元作為完工保
    證金，應於驗收後隔日返還。被上訴人於八十七年九月間即已依約交付上開生產
    設備，並於同年九月二十八日經上訴人完成驗收，及給付全部貨款，惟上訴人竟
    未返還前開保證金，經多次催討未果，爰依兩造書立切結書之約定，請求上訴人
    返還上開保證金二百二十九萬五千元。上訴人對被上訴人業已於八十七年九月間
    將生產設備交付上訴人之事實並不爭執，但辯稱：被上訴人於交貨後至八十七年
    九月二十八日均未能完成驗收手續，依約必須經過上訴人驗收後方得付款，上訴
    人因鑑於善良交易原則，並為表示誠意使被上訴人先行領取部分款項，乃在被上
    訴人交付切結書所載之完工保證金二百二十九萬五千元及簽立切結書列明「尚未
    完成之問題」點後，配合銀行作業先簽驗收單俾使被上訴人得以先行領款，實際
    上並未完成驗收。且上訴人向被上訴人購買自動化生產設備，惟上訴人所交付之
    設備並不能完全自動化，只能以手動操作，迄今問題仍存在，足見確未實際完成
    驗收，其請求依切結書約定返還保證金，自無理由等語。
二、得心證之理由
（一）本件被上訴人主張向上訴人購買生產輸送設備一套，交付後雙方再書立切結書
      由被上訴人付系爭完工保證款二百二十九萬五千元，約明於將來驗收完成後，
      上訴人應即返還等事實，業據其提出買賣合約書、切結書等件為證，復為上訴
      人所不爭執，均應認為真正。
（二）有爭議者，上開完工保證款所應返還之條件即驗收完成是否業已條件成就。被
      上訴人主張業經上訴人完成驗收手續，查係據其提出之向中興商業銀行臺北分
      行調閱開狀日八十七年七月八日、號碼00000000000000之不可
      撤銷信用狀匯兌資料一紙及所附由訴外人世祺公司出具之驗收單各一紙為證，
      且該驗收單確由上訴人同意付款而指示世祺公司簽發者，為上訴人所不爭執，
      亦應認為真正。雖上訴人抗辯稱：
      上訴人既收受買賣標的物之交付，為顧及商譽信用及被上訴人再三要求下，始
      同意先行給付買賣價金。然正因系爭買賣標的物問題叢生，未能驗收，始有本
      件被上訴人據以請求之「切結書」產生。尤以依該切結書之附件明白顯示，於
      立書日即八十七年九月二十四日尚有至少十五項之問題未能解決，足證被上訴
      人尚未完成驗收等語。但查依雙方於八十七年九月二十四日書立之切結書，其
      約定之返還完工保證書之條件為「於工程結束順利驗收後隔日」返還，其後頁
      並臚列「尚未完成之問題」共十五項。按主張有利於己之事實者應負舉證責任
      ，本件被上訴人主張依該切結書請求返還完工保證書，自應就後述臚列之項目
      業已完成之事實負舉證責任。而被上訴人主張其已完成驗收者，係上開驗收單
      一紙為據。核該驗收單上並未填載驗收日期，被上訴人主張為同年九月二十八
      日雖為上訴人所否認，但依常理如未完成驗收者，自無先行出具驗收單可能，
      是上訴人主張係為配合被上訴人之領款而先行開立驗收單之事實即應就尚未完
      成驗收之事實，負舉證責任。若其先不能舉證，則原告就其抗辯之事實即令不
      能舉證，或其所舉證據尚有疵累，亦不得為有利被告之認定（最高法院十七年
      上字九一七號判例意旨參照）。本件上訴人所指系爭輸送設備無法順利運作等
      瑕疵仍繼續存在，為被上訴人所否認。且再查驗收與物之瑕疵並非同其意義，
      驗收後非無再發生不能順利運轉之可能，是驗收與瑕疵仍存在者無關。本件上
      訴人並未舉證以證明尚未完成驗收之事實存在，是所辯尚無可採。應認被上訴
      人之主張為真正，從而其主張兩造所簽切結書所載「工程結束順利驗收」之返
      還完工保證金之停止條件成就，請求返還上開完工保證款，即屬有據。
三、綜上所述，本件被上訴人依兩造所簽立之切結書，請求上訴人返還完工保證金二
    百二十九萬五千元，及自起訴狀繕本送達翌日即八十八年五月六日起至清償日止
    ，按年息百分之五計算之利息，即無不合，應予准許。原審判命上訴人如數給付
    ，於法並無不合。上訴意旨指摘原判決不當，求予廢棄改判，為無理由，應予駁
    回。
四、兩造其餘攻擊防禦方法如證人之證詞者，縱經審酌亦無礙訴訟判斷結果，爰無一
    一審酌說明必要，附此說明。
五、據上論結，本件上訴為無理由，依民事訴訟法第四百四十九條第一項、第七十八
    條，判決如主文。
中      華      民      國    八十九    年     十二     月      六      日
                                  民事第九庭
                                      審判長法  官  吳  謙  仁
                                            法  官  蘇  瑞  華
                                            法  官  魏  大  喨
右正本係照原本作成。
上訴人如不服本判決，應於收受送達後二十日內向本院提出上訴書狀，其未表明上訴
理由者，應於提出上訴後二十日內向本院補提理由書狀（均須按他造當事人之人數附
繕本）上訴時應提出委任律師或具有律師資格之人之委任狀；委任有律師資格者，另
應附具律師及格證書及釋明委任人與受任人有民事訴訟法第四百六十六條之一第一項
但書或第二項（詳附註）所定關係之釋明文書影本。
中      華      民      國    八十九    年     十二     月      八      日
                                            書記官  黃  美  玉
附註：
民事訴訟法第四百六十六條之一（第一項、第二項）：
對於第二審判決上訴，上訴人應委任律師為訴訟代理人。但上訴人或其法定代理人具
有律師資格者，不在此限。
上訴人之配偶、三親等內之血親、二親等內之姻親，或上訴人為法人、中央或地方機
關時，其所屬專任人員具有律師資格並經法院認為適當者，亦得為第三審訴訟代理人
。


司法院資訊處製作；財團法人民間司法改革基金會備份。
